【裁判字號】    88,上易,2135
【裁判日期】    890308
【裁判案由】    違反著作權法
【裁判全文】
臺灣高等法院臺南分院刑事判決                  八十八年度上易字第二一三五號
      上  訴  人
      即  被  告  甲○○
      選任辯護人  陳正芳
右上訴人因違反著作權法案件，不服臺灣嘉義地方法院八十八年度易更（一）字第一
號中華民國八十八年九月二十二日第一審判決（起訴案號：臺灣嘉義地方法院檢察署
八十七年度偵續字第三號），提起上訴，本院判決如左：
      主  文
上訴駁回。
      事  實
一、甲○○係嘉義市○○○街三十九號「杜老爺電視遊樂器專門店」之負責人，明知
    「銀色獵物」電影光碟片係美國派拉蒙影片公司（下稱派拉蒙公司）之著作，並
    已授權乙○○○股份有限公司（下稱協和公司）於民國（下同）八十二年八月一
    日起，為上開光碟片在台灣地區（包含金門與馬祖）之獨家代理商，享有重製、
    出售、出租及發行等權利，詎甲○○於八十二年十一月十日後某日在台中市火車
    站前之電腦街向一不詳姓名之人購得未經派拉蒙公司同意而輸入之「銀色獵物」
    光碟片ＣＤＩ一張自行觀看後，竟未經協和公司之同意或授權，自八十六年二月
    間某日其經營之「杜老爺電視遊樂器專門店」開幕時起，意圖以新台幣（下同）
    五百五十元至六百五十元之價格出售散布圖利，而將上開「銀色獵物」光碟片Ｃ
    ＤＩ一張陳列在該店內之片架上供不特定之顧客選購，迄於八十六年五月七日下
    午四時四十分許，在上開店內為警查獲，並扣得甲○○所有供犯罪所用之「銀色
    獵物」光碟片一張。
二、案經協和公司訴由嘉義市警察局第一分局報請台灣嘉義地方法院檢察署檢察官偵
    查起訴。
    理  由
一、訊據被告甲○○僅承認自八十六年二月間某日其經營之「杜老爺電視遊樂器專門
    店」開幕時起，在該店片架上陳列「銀色獵物」光碟片ＣＤＩ一片，迄於八十六
    年五月七日下午四時四十分許，在上開店內為警查獲之事實，雖矢口否認右揭犯
    行，辯稱：系爭光碟片係於八十二年二月間某日在台中市火車站前之電腦街購買
    自行觀賞後，因經營之「杜老爺電視遊樂器專門店」剛開幕，為充場面故將該光
    碟片置於片架上，且係提供給客人試看伊所販賣之電視遊樂器有放映光碟之功能
    ，並非要販賣或散布所用云云。
二、惟查（一）右揭事實，業據告訴人協和公司代理人曾廣慧、楊文華、丙○○於偵
    審中指訴綦詳，並有行政院新聞局錄影節目審查合格證明書影本一份、派拉蒙公
    司證明書及其中譯本多份附卷及「銀色獵物」光碟片ＣＤＩ一張扣案可資佐證。
    （二）本件「銀色獵物」光碟片，著作財產權人為派拉蒙公司，僅告訴人取得著
    作財產權人派拉蒙公司授權在台灣地區（包含金門與馬祖）之獨家代理權，享有
    重製、出售、出租及發行等權利，被告侵害「銀色獵物」電影光碟片之著作，則
    告訴人為犯罪之直接被害人，應有告訴權，其依法提起本件之告訴，自無不合。
    （三）派拉蒙公司和環球公司均為美國電影協會之會員，此二家公司基於行銷考
    量，另外成立ＣＩＣ公司，做為負責派拉蒙公司及環球公司所出品之影片在國際
    市場上家用錄影節目的發行業務，而派拉蒙公司出品之影片「銀色獵物」均已授
    權告訴人在中華民國台灣地區（包含金門馬祖）獨家代理發行其家用錄影帶、碟
    影片（或稱LD）、影音光碟片（或稱VCD），且若以影片授權範圍來區分，則告
    訴人確係派拉蒙公司影片在台灣地區家用市場上之獨家代理商等情，有ＣＩＣ公
    司與協和公司之授權契約書、派拉蒙公司授權書附卷可稽，顯見告訴人確已取得
 派拉蒙公司就「銀色獵物」之影片在台灣地區錄影帶、影碟、光碟（包括CD-I
    FMV或CD-I Digitel或Video CD）發行、出租、銷售等獨家代理之合法權益，被
    告所為已侵害告訴人前開所受授權範圍應受保護之權利。（四）告訴人就系爭「
    銀色獵物」影片受授權獨家代理期間，自八十二年八月一日起最少至八十七年十
    二月三十一日止，有行政院新聞局錄影節目審查合格證明書影本一份、派拉蒙公
    司證明書及其中譯本多份附卷可稽，被告係在告訴人受授權期間侵害著作權無疑
    。（五）系爭「銀色獵物」影片在美國係於八十二年十一月十日始發行，有財團
    法人電影及錄影著作保護基金會八十七年二月十七日證明書可證，被告辯稱其於
    八十二年（原判決書誤載為八十六年）二月間某日購買，要非可採。（六）系爭
    「銀色獵物」光碟片擺設在前揭店內片架上欲以五百五十元至六百五十元之價格
    出售等情，業據證人即被告之母親蔡玲玲於警訊中供述明確，並有查獲照片在卷
    足憑，又扣案之光碟片被查獲時有完整之透明塑膠封套（邊緣已破損），亦經公
    訴人勘驗屬實，茍系爭光碟片並非供出售之用，被告將之置放於抽屜或角落即可
    ，何須將之置放於片架上第一排顯眼之處，且與其他出售影片夾雜其間，而供不
    特定顧客選購？又何須以塑膠封套包好？是被告辯稱為充場面故將該光碟片置於
    片架上，且係提供給客人試看伊所販賣之電視遊樂器有放映光碟之功能云云，而
    證人蔡玲玲於原審審理時翻異前供，附和被告說詞，核屬卸責及迴護之詞，均不
    足採信。（七）至於被告辯稱；扣案之「銀色獵物」光碟片一張，係荷蘭非力浦
    英文原版真品，而告訴人所取得之授權語言為中文之部分，故係爭光碟片並非在
    告訴人被授權之範圍內云云，然查；「視聽著作」乃指著作物之內容及影像而言
    ，附屬之字幕另屬衍生之範疇，係爭光碟「銀色獵物」之影像內容既與告訴人所
    發行之內容，完全相同，則被告侵害到告訴人「視聽著作」之權利，應堪認定。
    （八）綜上所述，被告辯稱告訴人並無告訴權，並以上開辯詞否認犯罪，均無足
    採，本件事證明確，被告犯行，堪以認定。
三、查被告行為後著作權法已於八十七年一月二十一日修正公布，第八十七條之規定
    新舊法規定不完全相同，但違反該條規定，新舊法處罰相同，自應適用修正後之
    著作權法論處。被告明知為侵害著作權之物，意圖散布而陳列，核其所為係違反
    著作權法第八十七條第二款之規定，應依同法第九十三條第三款處罰。
四、原審適用著作權法第九十三條第三款、第八十七條第二款，刑法第二條第一項前
    段、第十一條前段、第四十一條、第三十八條第一項第二款，罰金罰鍰提高標準
    條例第二條，並審酌被告之品行、犯罪之動機、目的、手段、所生危害及犯罪後
    之態度等一切情狀，予以量處有期徒刑貳月，並諭知易科罰金之折算標準，並以
    扣案之「銀色獵物」光碟片一張，係被告所有，且供犯罪所用之物，應依刑法第
    三十八條第一項第二款宣告沒收。其認事用法，核無違誤，被告上訴仍執前詞否
    認犯罪，指摘原判決不當，非有理由，應予駁回。
據上論結，應依刑事訴訟法第三百六十八條，判決如主文。
本案經檢察官張佩珍到庭執行職務。
中      華      民      國    八十九  年    三      月      八      日
                                     臺灣高等法院臺南分院刑事第四庭
                                           審判長法官
                                                 法官
                                                 法官
不得上訴
附錄：
著作權法第九十三條：
有下列情形之一者，處二年以下有期徒刑，得併科新臺幣十萬元以下罰金：
一、侵害第十五條至第十七條規定之著作人格權者。
二、違反第七十條規定者。
三、以第八十七條各款方法之一侵害他人之著作權者。


司法院資訊處製作；財團法人民間司法改革基金會備份。
